【裁判字號】    98,交聲,784
【裁判日期】    980406
【裁判案由】    聲明異議
【裁判全文】
臺灣臺中地方法院交通事件裁定         98年度交聲字第784號
原處分機關  交通部公路總局臺中區監理所（臺中市監理站）
異  議  人
即受處分人  甲○○
上列受處分人因違反道路交通管理處罰條例案件，對於交通部公
路局臺中區監理所臺中市監理站於98年2月23日所為之處分（裁
監稽違字第裁61-HD0000000號），聲明異議，本院裁定如下：
    主  文
原處分關於甲○○吊銷汽車駕駛執照，年內禁考之處分撤銷。
上開撤銷部分不罰。
    理  由
一、原處分機關以：異議人即受處分人（下稱受處分人）甲○○
    於民國98年2 月7 日20時55分許，騎乘HH3-982 號重型機車
    ，於臺中市○○市○○路736 號前，因注意能力減低，經警
    攔查，測得其呼氣中酒精濃度為每公升0.46毫克，因「於駕
    駛執照吊扣期間駕駛汽車，且酒精濃度超過規定標準」違規
    ，經臺中縣警察局保安警察隊員警以中縣警交字第HD000000
    0 號舉發違反道路交通管理事件通知單當場舉發，依道路交
    通管理處罰條例第35條第3 項之規定，裁處受處分人罰鍰新
    臺幣（下同）60,000元，並吊銷汽車駕駛執照以及3 年內禁
    考，原處分並無不法等語。
二、聲明異議意旨略以：受處分人甲○○於上開時、地，因酒後
    駕車遭警攔查，原處分機關竟吊銷受處分人各級車類駕駛執
    照，惟本人為謀生計，本身又係九二一地震全倒戶受災戶，
    為重建家園，生活清苦，原處分機關所為吊銷駕照部分，已
    影響受處分人之生計及工作權，且該情形係指修正前道路交
    通管理處罰條例第68條之規定，爰聲明異議云云。
三、按汽車駕駛人，駕駛汽車經測試檢定有酒精濃度超過規定標
    準之情形者，處15000 元以上60000 元以下罰鍰，並當場移
    置保管其車輛及吊扣其駕駛執照1 年，道路交通管理處罰條
    例第35條第1 項第1 款定有明文。而所謂酒精濃度超過規定
    之標準者，依道路交通安全規則第114 條第2 款之規定，係
    指汽車駕駛人飲用酒類或其他類似物後其吐氣所含酒精濃度
    超過每公升0.25毫克或血液中酒精濃度超過0.05% 以上者。
    次按，汽車駕駛人，因違反本條例及道路交通安全規則之規
    定，受吊銷駕駛執照處分時，吊銷其持有各級車類之駕駛執
    照，道路交通管理處罰條例第68條定有明文。此規定係於94
    年12月14日修正公布，並於95年3 月1 日施行，而修正前之
    道路交通管理處罰條例第68條則係規定「汽車駕駛人，因違
    反本條例及道路交通安全規則之規定，受吊扣或吊銷駕駛執
    照處分時，吊扣或吊銷其持有各級車類之駕駛執照」，觀其
    修法意旨，係以「原條文將違規駕駛人所持有之各級車類駕
    駛執照一併吊扣或吊銷，失之過酷，影響人民工作及生活甚
    鉅」為由，而刪除吊扣駕駛人駕駛執照時，應吊扣駕駛人持
    有各級車類駕駛執照之規定，是依現行道路交通管理處罰條
    例，已無得吊扣駕駛人所持有他級駕駛執照之依據存在，從
    而，於為吊扣駕駛人駕駛執照之處分時，自僅得吊扣駕駛人
    違規時所駕駛該級車類之駕駛執照，以限制其繼續駕駛該級
    車類行駛道路之權利，若駕駛人並無該級車類之駕駛執照，
    即無從執行吊扣駕駛執照之處分，而僅係應否依道路交通管
    理處罰條例第22條第1 項規定處罰駕駛人之問題。
四、經查：
(一)受處分人甲○○於98年2月7日20時55分許，在飲酒後呼氣酒
    精濃度為每公升0.46毫克之情形下，騎乘車牌號碼HH3-982
    號重型機車，行經臺中縣太平市○○路736號前，為警攔檢
    查獲，並由原處分機關就此交通違規行為裁處罰鍰6萬元，
    吊銷駕駛執照及3年內禁考之事實，有違反道路交通管理事
    件通知單（本院卷第11頁）附卷可稽，堪以認定。
(二)受處分人於本件違規時，並未領有重型機車駕駛執照（業於
    96年11月27日因案吊銷，迄今未再考領），僅領有職業聯結
    車駕駛執照，而原處分機關上開裁決所指應吊銷之受處分人
    駕駛執照，係指受處分人之職業聯結車駕駛執照等事實，有
    違規查詢報表、汽、機車駕照基本資料（本院卷第10頁、第
    13 頁） 在卷足憑。然受處分人既係駕駛重型機車違反道路
    交通管理處罰條例第35條第1 項第1 款之規定，依法即僅能
    吊銷其重型機車駕駛執照，並無得吊銷受處分人持有他級駕
    駛執照之依據，且其領有之職業聯結車駕駛執照並未賦予其
    騎乘重型機車之權限，故原處分機關以受處分人有上開違規
    行為，裁處吊銷受處分人之職業聯結車駕駛執照，已難謂係
    適法之處分；復無視於其違規並無肇事致人重傷或死亡情形
    ，而裁處禁止受處分人考領，更屬違法。又上開處置方式，
    雖可能產生無照駕駛之駕駛人，反而較有照駕駛之駕駛人，
    得受有無需受吊銷駕駛執照處罰利益之疑慮，然本院審酌「
    行政行為，採取之方法所造成之損害不得與欲達成目的之利
    益顯失均衡」，乃為行政程序法第7 條第3 款所明定，而若
    於上開情形下吊銷駕駛人各級車類之駕駛執照，雖可達成完
    全杜絕駕駛人繼續酒醉駕車之目的，惟亦同時造成剝奪駕駛
    人駕駛各級車類車輛之結果，而如此所造成之損害，已與欲
    達成目的之利益顯失均衡，且與前揭道路交通管理處罰條例
    第68條之修法意旨不相符合。
(三)綜上所述，原處分以受處分人無重型機車駕駛執照可供吊銷
    ，而為吊銷受處分人職業聯結車駕駛執照之處分，顯已逾越
    道路交通管理處罰條例之規範範圍，與法律保留原則相悖，
    而屬違法處分，是受處分人提出本件聲明異議，為有理由，
    原處分關於吊銷受處分人汽車駕駛執照之處分，自應予以撤
    銷，並由本院就該部分為不罰之諭知。
五、依道路交通案件處理辦法第20條，裁定如主文。
中    華    民    國    98    年     4    月     6    日
                  交通法庭    法  官
以上正本證明與原本無異。
如不服本裁定，應於收受送達後5 日內向本院提出抗告狀。
中    華    民    國    98    年     4    月     6    日
                              書記官


司法院資訊處製作；財團法人民間司法改革基金會備份。
